【裁判字號】    98,訴,308
【裁判日期】    980309
【裁判案由】    違反毒品危害防制條例
【裁判全文】
臺灣彰化地方法院刑事判決               98年度訴字第308號
公  訴  人  臺灣彰化地方法院檢察署檢察官
被      告  甲○○
上列被告因違反毒品危害防制條例案件，經檢察官提起公訴（九
十八年度毒偵字第七一號），本院裁定依簡式審判程序審理，判
決如下：
    主  文
甲○○施用第一級毒品，累犯，處有期徒刑拾月；又施用第二級
毒品，累犯，處有期徒刑伍月；應執行有期徒刑壹年。
    事  實
一、甲○○前曾於民國九十一年間，因施用毒品案件，經本院裁
    定送觀察、勒戒後，認有繼續施用毒品之傾向，再令入戒治
    處所施以強制戒治，於九十二年二月二十八日執行完畢釋放
    後，並由臺灣彰化地方法院檢察署檢察官以九十二年度戒毒
    偵字第一五六、一五七、一五八號為不起訴處分確定。其復
    於前述強制戒治處分執行完畢釋放後五年內之九十四年十月
    十一日，因施用第一、二級毒品案件，經本院以九十四年度
    訴字第一三五六號判決各判處有期徒刑一年四月、八月，應
    執行有期徒刑一年十月確定；又因連續施用第一級毒品案件
    ，經臺灣高等法院臺中分院於九十五年七月三日，以九十五
    年度上訴字第八０一號判決判處有期徒刑一年六月確定；因
    連續施用第二級毒品案件，經本院於九十五年六月二十六日
    ，以九十五年度易字第二六三號判決判處有期徒刑八月確定
    ；另因竊盜案件，經臺灣雲林地方法院於九十五年九月十一
    日，以九十五年度易字第一四七號判決判處有期徒刑一年四
    月確定；上開罪刑，經入監服刑後，因中華民國九十六年罪
    犯減刑條例施行，分別減刑後，於九十七年七月二日縮短刑
    期執行完畢。詎其仍不知警惕，復分別基於施用第一級毒品
    海洛因及第二級毒品甲基安非他命之犯意：先於九十七年十
    月二十三日二十時許，在南投縣某不詳友人住處，以將海洛
    因摻入香菸內，再以火點燃後吸食煙霧之方式，施用第一級
    毒品海洛因一次。再於同日施用海洛因後約十分鐘，在同一
    地點，以將甲基安非他命置於玻璃球內，點火加熱吸食煙霧
    之方式，施用第二級毒品甲基安非他命一次。嗣於九十七年
    十月二十四日十一時五十分許，在南投縣埔里鎮○○路○段
    二三五號前，為警盤查後，經其同意採尿送驗，結果其尿液
    檢驗出嗎啡及甲基安非他命陽性反應，始查悉上情。
二、案經南投縣警察局埔里分局報請臺灣南投地方法院檢察署呈
    請臺灣高等法院臺中分院檢察署檢察長令轉臺灣彰化地方法
    院檢察署檢察官偵查起訴。
    理  由
一、上開事實，業據被告甲○○於本院審理時坦承不諱，且被告
    於九十七年十月二十四日為警採集之尿液，經送詮昕科技股
    份有限公司檢驗結果，確呈嗎啡及甲基安非他命陽性反應，
    此有南投縣警察局埔里分局毒品案件委託檢驗尿液代號與真
    實姓名對照表及詮昕科技股份有限公司出具之濫用藥物尿液
    檢驗報告等附卷可稽，被告自白核與事實相符。
二、按毒品危害防制條例於九十二年七月九日修正公布，自九十
    三年一月九日施行，其中第二十條、第二十三條將施用毒品
    之刑事處遇程序，區分為「初犯」及「五年內再犯」、「五
    年後再犯」。依其立法理由之說明：「初犯」，經觀察、勒
    戒或強制戒治後，應為不起訴處分或不付審理之裁定；經觀
    察、勒戒或強制戒治執行完畢釋放後，「五年內再犯」者，
    因其再犯率甚高，原實施之觀察、勒戒及強制戒治既已無法
    收其實效，爰依法追訴或裁定交付審理。至於經觀察、勒戒
    或強制戒治執行完畢釋放後，「五年後再犯」者，前所實施
    之觀察、勒戒或強制戒治已足以遮斷其施用毒品之毒癮，為
    期自新及協助其斷除毒癮，仍適用「初犯」規定，先經觀察
    、勒戒或強制戒治之程序。從而依修正後之規定，僅限於「
    初犯」及「五年後再犯」二種情形，始應先經觀察、勒戒或
    強制戒治程序。倘被告於五年內已再犯，經依法追訴處罰，
    縱其第三次（或第三次以上）再度施用毒品之時間，在初犯
    經觀察、勒戒或強制戒治執行完畢釋放五年以後，已不合於
    「五年後再犯」之規定，且因已於「五年內再犯」，顯見其
    再犯率甚高，原實施觀察、勒戒或強制戒治，已無法收其實
    效，即應依該條例第十條處罰（最高法院九十五年第七次刑
    事庭會議決議參照）。查本件被告前曾於九十一年間，因施
    用毒品案件，經本院裁定送觀察、勒戒後，認有繼續施用毒
    品之傾向，再令入戒治處所施以強制戒治，於九十二年二月
    二十八日執行完畢釋放後，並由臺灣彰化地方法院檢察署檢
    察官以九十二年度戒毒偵字第一五六、一五七、一五八號為
    不起訴處分確定。其復於前述強制戒治處分執行完畢釋放後
    五年內之九十四年十月十一日，因施用第一、二級毒品案件
    ，經本院以九十四年度訴字第一三五六號判決各判處有期徒
    刑一年四月、八月，應執行有期徒刑一年十月確定；又因連
    續施用第一級毒品案件，經臺灣高等法院臺中分院於九十五
    年七月三日，以九十五年度上訴字第八０一號判決判處有期
    徒刑一年六月確定；因連續施用第二級毒品案件，經本院於
    九十五年六月二十六日，以九十五年度易字第二六三號判決
    判處有期徒刑八月確定在案，此有臺灣彰化地方法院檢察署
    刑案資料查註紀錄表及臺灣高等法院被告前案紀錄表等在卷
    可憑，是本件被告並不合於「五年後再犯」之規定，揆諸上
    開說明，被告所為已符合毒品危害防制條第二十三條第二項
    之所定之追訴要件，並無「初犯」規定之適用，自毋須再重
    新施予觀察、勒戒之處遇程序，而應直接訴追處罰。從而，
    本件被告施用第一、二級毒品之犯行明確，自應依法論科。
三、核被告甲○○所為，分別係犯毒品危害防制條例第十條第一
    項之施用第一級毒品罪及同條例第十條第二項之施用第二級
    毒品罪。被告於施用前持有第一、二級毒品之低度行為，應
    為施用之高度行為所吸收，不另論罪。被告所犯上開二罪，
    犯意各別，行為互殊，應予分論併罰。又被告前於九十四年
    十月十一日，因施用第一、二級毒品案件，經本院以九十四
    年度訴字第一三五六號判決各判處有期徒刑一年四月、八月
    ，應執行有期徒刑一年十月確定；又因連續施用第一級毒品
    案件，經臺灣高等法院臺中分院於九十五年七月三日，以九
    十五年度上訴字第八０一號判決判處有期徒刑一年六月確定
    ；因連續施用第二級毒品案件，經本院於九十五年六月二十
    六日，以九十五年度易字第二六三號判決判處有期徒刑八月
    確定；另因竊盜案件，經臺灣雲林地方法院於九十五年九月
    十一日，以九十五年度易字第一四七號判決判處有期徒刑一
    年四月確定；上開罪刑，經入監服刑後，因中華民國九十六
    年罪犯減刑條例施行，分別減刑後，於九十七年七月二日縮
    短刑期執行完畢，有臺灣高等法院被告前案紀錄表及臺灣彰
    化地方法院檢察署刑案資料查註紀錄表等附卷可參，被告受
    有期徒刑執行完畢後，五年以內故意再犯本件有期徒刑以上
    之罪，均為累犯，各應依刑法第四十七條第一項規定，加重
    其刑。爰審酌被告前已有多次毒品之前科，仍不知警惕，復
    曾執行觀察、勒戒及強制戒治處分，猶未能戒除毒癮，竟又
    再次施用毒品，顯乏禁絕毒害之決心，暨其於本院審理時尚
    能坦認犯行，頗有悔悟之心等一切情狀，各量處如主文所示
    之刑，並定應執行刑，以資儆懲。
據上論斷，應依刑事訴訟法第二百七十三條之一第一項、第二百
九十九條第一項前段，毒品危害防制條例第十條第一項、第十條
第二項，刑法第十一條前段、第四十七條第一項、第五十一條第
五款，判決如主文。
本案經檢察官余建國到庭執行職務。
中    華    民    國    98    年    3     月    9     日
                        刑事第六庭  法  官  王義閔
以上正本證明與原本無異。
如不服本判決應於收受送達後10日內向本院提出上訴書狀，並應
敘述具體理由；其未敘述上訴理由者，應於上訴期間屆滿後20日
內向本院補提理由書 (均須按他造當事人之人數附繕本)「切勿
逕送上級法院」。
中    華    民    國    98    年    3     月    9     日
                                    書記官  黃幼華
附錄本案論罪科刑法條全文：
毒品危害防制條例第10條
施用第一級毒品者，處 6 月以上 5 年以下有期徒刑。
施用第二級毒品者，處 3 年以下有期徒刑。


司法院資訊處製作；財團法人民間司法改革基金會備份。
